最高法院刑事判決　　　　　　　九十四年度台上字第五七一號
　　上　訴　人　甲○○
　　　　　　　　　　　　號在.
上列上訴人因傷害致人於死案件，不服台灣高等法院中華民國九
十三年十一月二十四日第二審判決（九十三年度上訴字第二六二
三號，起訴案號：台灣士林地方法院檢察署七十九年度偵字第一
四五六號），提起上訴，本院判決如下：
    主  文
上訴駁回。
    理  由
按刑事訴訟法第三百七十七條規定：上訴於第三審法院，非以判
決違背法令為理由不得為之，是提起第三審上訴，應以原判決違
背法令為理由，係屬法定要件，如果上訴理由狀並未依據卷內訴
訟資料具體指摘原判決不適用何種法則或如何適用不當，或所指
摘原判決違法情事顯與法律得為第三審上訴理由之違法情形不相
適合時，均應認其上訴為違背法律上之程式，予以駁回。本件原
判決維持第一審論處上訴人甲○○傷害人之身體，因而致人於死
，處有期徒刑拾貳年之判決，駁回上訴人在第二審之上訴，已詳
所憑之證據及認定之理由，從形式上觀察，原判決並無違背法
令之情形。上訴人之上訴意旨略稱：(一)被害人陳震東致命之太陽
穴傷口，究係被「類似螺絲起子之尖物」刺傷？或被上訴人所辯
之「損壞之木製椅子腳上之鐵釘」刺傷，因兩者均未扣案，證人
許明德固供稱：上訴人係持類似起子之尖物刺傷被害人，惟證人
即老板娘蔡月美供稱：「櫃台上沒有尖銳或鐵製的東西，桌腳壞
掉會擺在櫃台邊幾天」，足見許明德之證言不實，原判決竟採為
不利上訴人之證據，且就蔡月美所為有利於上訴人之供述不採，
並未說明其理由，有理由不備之違法。(二)原判決認上訴人與被害
人陳震東相互拉扯，未說明所憑之證據。(三)依證人王泉山、蔡月
美之供述，本件上訴人係正當防衛及緊急避難，原判決認定不屬
正當防衛及緊急避難，未說明其理由，亦屬違法等語。惟查：(一)
證人許明德於警訊供稱：「甲○○持一支尖銳鐵器（類似螺絲起
子）就往陳震東頭部太陽穴猛刺一刀」，偵查中供稱；「他拿一
支長長尖尖的鐵器刺陳震東左額太陽穴」（偵查卷第十四頁反面
、第十五頁）；許明德並未明確供稱兇器之種類而係供稱：「類
似螺絲起子之尖物」，原判決因而認定係「不明尖銳鐵器」，與
上訴人於原審所辯「損壞之木製椅子腳上之鐵釘」，並無矛盾，
況不論係不明尖銳鐵器或損壞之木製椅子腳上之鐵釘，若持以擊
人之太陽穴，均足以使人受重大傷害，證人許明德關於此部分之
供述，並無重大瑕疵，原判決採為判決之證據，並無違誤；至證
人蔡月美上開供述如果屬實，亦不能為有利於上訴人之認定，原
判決雖未明蔡月美此部分之供述之取捨，然於判決本旨及結果
俱不生影響上訴意旨(一)係就原審採證認事之適法職權行使，再為
事實上之爭執，自非適法之上訴理由。(二)原判決綜合卷內資料而
認定上訴人與陳震東口角後，相互拉扯，經核與卷內證據資料相
符，又上訴人打傷被害人太陽穴之前，是否與被害人相互拉扯，
與本件犯罪之構成要件無關；上訴意旨(二)係就無關犯罪構成要件
之細節，單純為事實上之爭執，亦非可為適法之第三審上訴理由
。(三)按刑法第二十三條前段規定之正當防衛，必須對於現在不法
之侵害且基於防衛之意思為之，始屬相當，若彼此互毆，必以一
方初無傷人之犯意，因排除對方不法之侵害而加以還擊，始得以
正當防衛論，若雙方各基於傷害對方之犯意而互毆，均不得主張
正當防衛；又衡之一般社會經驗，互毆係屬多數動作構成單純一
罪而互為攻擊之傷害行為，縱令一方先行出手，而還擊之一方，
苟非單純對於現在不法之侵害為必要排除之反擊行為，因其本即
有傷害之犯意存在，則對其互為攻擊之還擊行為，自無防衛權可
言；同法第二十四條第一項前段規定之緊急避難，以因避免自己
或他人生命、身體、自由、財產之緊急危難而出於不得已之行為
為要件，所謂不得已之行為，即其行為之取捨，只此一途，亳無
選擇之可能性者而言，若緊急危難發生之際，尚有其他方法可以
避免危害者，即難謂符合不得已之要件。本件上訴人於原審審理
時，主張其持兇器刺傷被害人頭部係正當防衛或緊急避難之行為
云云，原判決已於理由欄一～(二)詳予說明上訴人本件犯行與正當
防衛及緊急避難之要件不合所憑證據及論斷之理由，經核並無違
誤；上訴意旨(三)仍執陳詞，置原判決之詳細指駁於不顧，再為事
實上之爭辯，殊非適法之上訴理由。綜上，應認上訴人之上訴為
違背法律上之程式，予以駁回。
據上論結，應依刑事訴訟法第三百九十五條前段，判決如主文。
中　　華　　民　　國　九十四　年　　二　　月　　三　　日
                      最高法院刑事第一庭
                          審判長法官  施　文　仁
                                法官  林　永　茂
                                法官  蕭　仰　歸
                                法官  賴　忠　星
                                法官  呂　永　福
      本件正本證明與原本無異
                                      書  記  官
中　　華　　民　　國　九十四　年　　二　　月　 十七 　日
                                                      Ｖ
